臺灣臺北地方法院民事判決　九十年度訴字第四五五一號
　　原　　　告　協和證券股份有限公司
　　法定代理人　乙○○
　　訴訟代理人　王國彥
　　被　　　告　甲○○
右當事人間請求損害賠償事件，本院判決如左：
    主    文
被告丙○○應給付原告新台幣肆佰伍拾肆萬伍仟伍佰壹拾玖元及自民國九十年五月八
日起至清償日止，按週年利率百分之五計算之利息。
原告其餘之訴駁回。
訴訟費用由被告丙○○負擔二分之一，餘由原告負擔。
本判決原告勝訴部分，於原告以新台幣壹佰伍拾貳萬元為被告丙○○供擔保後，得假
執行。
原告其餘假執行之聲請駁回。
    事    實
甲、原告方面：
  壹、聲明：
　　一、被告應連帶給付原告新台幣（下同）四百五十四萬五千五百一十九元及自民
　　　　國九十年五月八日起至清償日止，按週年利率百分之五計算之利息。
　　二、原告願供擔保請准宣告假執行。
  貳、陳述：
　　一、被告甲○○與原告新店分公司訂立有價證券買賣委託書（帳號000000
        0000－0），被告甲○○於九十年五月四日委託被告丙○○買進大日開
        發科技股票七十五萬股，應給付成交款及手續費共計一千零四十一萬二千五
        百六十元，被告甲○○之銀行交割帳戶僅餘八千九百二十二元，卻未依約全
        額履行交割義務，由原告於九十年五月八日代墊交割款項，迄九十年五月十
        八日，原告始得將前揭股票反向沖銷賣出，賣得價金五百八十五萬八千一百
        一十九元，尚有差額四百五十四萬五千五百一十九元。又被告丙○○對被告
        甲○○上開帳戶之所有買賣交割簽有連帶保證書，就上開債務，與被告甲○
        ○應負連帶清償之責。爰依證券買賣契約及連帶保證契約訴請被告連帶給付
        四百五十四萬五千五百一十九元及自九十年五月八日起至清償日止，按週年
        利率百分之五計算之利息。
    二、對被告抗辯所為陳述：
    　(一)被告丙○○自認連帶保證書、買賣證券授權書都是其簽名蓋章無誤，自應負
        連帶保證責任。
    　(二)被告甲○○於原告新店分公司之開戶日期係在九十年三月八日，並非其所稱
        四月初，又被告甲○○自認除「委託授權買賣證券授權書」外，其餘開戶文
        件皆經其親筆簽名蓋章，是被告甲○○縱否認「委託授權買賣證券授權書」
        並沒有其親筆簽名，但該文件所蓋之印鑑係在辦理開戶時即已蓋好，而非其
        所言係在違約後才偽簽的，且經查核該印章係與被告甲○○在銀行所留存之
        印鑑章係同一印章，依民法第三條第二項之規定，其蓋章與簽名生同等之效
        力。故被告二人間有授權關係，被告甲○○應負責表見代理責任。
    　(三)原告均有依規定掛號寄出對帳單，被告甲○○所云皆非事實。又原告從未向
        被告私下提出和解，且被告甲○○所提出之證物十中國早晚報捷運快訊，係
        被告甲○○所任職總編輯之報紙，無公信力可言。況被告甲○○曾在多家證
        券公司開戶買賣股票多年，對證券法規實務操作甚為熟悉，豈有不知將身分
        證影本及印鑑章交與他人需負表見代理責任之理。被告與其他股市作手聯合
        炒作大日開發之股票，而破壞證券金融交易秩序，俟違約交割事情發生後，
        卻冀圖以不知情為由主張免責，顯非可採。
　、證據：提出委託買賣證券受託契約、櫃檯買賣有價證券開戶契約、委託人買賣
      證券聲明書、同意書、確認書、合併買賣報告書暨交割憑單、委託書、免交割
      戶交易明細對帳單、違約申報差額損失計算表、連帶保證書、買賣證券授權書
      、認購權證風險預告書、申購有價證券代扣繳委託書、丙○○聲明書、寄送對
      帳單掛號郵件送達回執及交寄大宗函件存根為證。
乙、被告方面：
　壹、被告甲○○未於最後言詞辯論期日到場，惟據其之前到場及提出書狀所為聲明
      、陳述略以：
　　一、聲明：駁回原告之訴及假執行之聲請。
　　二、陳述：
　　　(一)除買賣證券授權書外，委託買賣證券受託契約書、櫃台買賣有價證券開戶契
        約書、委託書、委託人買賣證券聲明書、同意書、確認書、認購權證風險預
        告書、申購有價證券代扣繳委託書，均是伊簽名蓋章。授權書上的第二顆章
        是伊之印章，但是丙○○說要幫伊辦手續拿去的，伊並沒有授權她買賣系爭
        股票。買賣證券授權書是事發後，原告公司強迫被告丙○○偽造。
　　　(二)當初被告丙○○由訴外人即被告甲○○已離職同事陳建霖陪同找伊開戶捧場
        ，被告丙○○自稱係原告公司營業員，被告甲○○並未在買賣證券授權上簽
        名蓋章，亦未授權被告丙○○使用帳戶買賣股票。且原告依交業所營業細則
        第七十五條之一及櫃檯買賣中心業務規則第四十五條規定，原告收到被告甲
        ○○之開戶申請，須以函證向本人知會。但原告並未通知被告尚潔海，故被
        告甲○○一直認為開戶並未完成。再者，被告丙○○於九十年四月二日第一
        次利用被告甲○○帳戶買賣股票總額即達一千二百六十六萬餘元，若原告依
        證券商業務規則第二條規定，知會被告甲○○本人並列表查對，即不致發生
        本件違約交割事件。原告違反相關規定，自無理由向被告甲○○請求。
      (三)原告陳稱曾於九十年五月十日寄交對帳單予被告甲○○，惟被告甲○○收受
        時為同年月十五日，顯是被告甲○○於同年月九日、十日向交易所櫃檯中心
        等單位提出指控後，原告才事後補救。
　　三、證據：提出申請書、刑事告訴狀、台北杭南郵局第一一九號存證信函、臺灣
        證券交易所股份有限公司營業細則節錄、財團法人中華民國櫃檯買賣中心證
        券商營業處所買賣有價證券業務規則節錄、證券業務章則重點規範內容、有
        價證券買賣對帳單、信封及買賣對帳單寄達詢證函為證。
　貳、被告丙○○未於言詞辯論期日到場，惟據其之前到場所為聲明、陳述略以：
　　一、聲明：駁回原告之訴及假執行之聲請。
　　二、陳述：連帶保證書、買賣證券授權書均是伊簽名蓋章，系爭股票是伊自己買
        賣，未經被告甲○○同意，被告甲○○並未出具授權書委託伊買賣股票，違
        約後原告才要求伊簽買賣授權書。當初因開戶需要被告甲○○交給伊印章，
        補蓋一些資料。
　　三、證據：提出簽收條為證。
    理    由
甲、程序方面：
    本件被告未於言詞辯論期日到場，核無民事訴訟法第三百八十六條各款所列情形
    ，爰依原告之聲請，由其一造辯論而為判決。
乙、實體方面：
  一、原告起訴主張：被告甲○○與原告新店分公司訂立有價證券買賣委託書（帳號
      0000000000－0），嗣於九十年五月四日委託被告丙○○買進大日
      開發科技股票七十五萬股，應給付成交款及手續費共計一千零四十一萬二千五
      百六十元，被告甲○○未依約全額履行交割義務，由原告於九十年五月八日代
      墊交割款項，迄九十年五月十八日，原告始得將前揭股票反向沖銷賣出，賣得
      價金五百八十五萬八千一百一十九元，尚有差額四百五十四萬五千五百一十九
      元。又被告丙○○對被告甲○○上開帳戶之所有買賣交割簽有連帶保證書，爰
      依證券買賣契約及連帶保證契約訴請被告連帶給付四百五十四萬五千五百一十
      九元及自九十年五月八日起至清償日止，按週年利率百分之五計算之利息等情
      。
  二、被告甲○○辯以：被告丙○○由被告甲○○已離職同事陳建霖陪同找伊開戶捧
      場，伊並未在買賣證券授權上簽名蓋章，亦未授權被告丙○○使用帳戶買賣股
      票。原告收到伊之開戶申請，未依規定以函證向本人知會，自無理由向伊請求
      。又原告係因伊向交易所櫃檯中心等單位提出指控後，原告才寄送對帳單，乃
      事後補救等語；被告丙○○則以：系爭股票是伊自己買賣，未經被告甲○○同
      意，違約後原告才要求伊簽買賣授權書，被告甲○○並未出具授權書委託伊買
      賣股票等語，資為抗辯。
  三、原告主張被告甲○○與原告新店分公司訂立有價證券買賣委託書（帳號000
      0000000－0）乙節，業據其提出與所述相符之委託買賣證券受託契約
      、櫃檯買賣有價證券開戶契約、委託人買賣證券聲明書、同意書、確認書為證
      ，被告甲○○亦供稱前揭文書為其簽名蓋章無誤，則此部分之事實，堪信為真
      。原告另主張被告甲○○於九十年五月四日委託被告丙○○買進大日開發科技
      股票七十五萬股，應給付成交款及手續費共計一千零四十一萬二千五百六十元
      ，由原告於九十年五月八日代墊交割款項，迄九十年五月十八日，原告將前揭
      股票反向沖銷賣出，賣得價金五百八十五萬八千一百一十九元，尚有差額四百
      五十四萬五千五百一十九元等情，雖據提出委託書、免交割戶交易明細對帳單
      、違約申報差額損失計算表、買賣證券授權書為證，然被告甲○○否認曾授權
      被告丙○○代為買賣股票。經查，被告丙○○自承當初因開戶需要，被告甲○
      ○交給伊印章補蓋一些資料，被告甲○○並未出具授權書委託伊買賣股票，系
      爭股票之買賣並未經被告甲○○同意，違約後原告才要求伊簽買賣授權書（見
      九十年十月十二日言詞辯論筆錄），足見被告甲○○顯未委託被告丙○○買賣
      系爭股票。原告另陳稱曾依規定掛號寄出對帳單予被告甲○○，並提出寄送對
      帳單掛號郵件送達回執及交寄大宗函件存根為證。然查，該掛號郵件送達回執
      所載被告甲○○地址台北市○○○路八三號十二樓，與交寄大宗函件存根所載
      被告甲○○地址台北市○○○路○段五五九巷二二號七樓並不相同，且掛號郵
      件送達回執亦無法看出該郵件曾經被告甲○○簽收，而系爭委託買賣證券受託
      契約及櫃檯買賣有價證券開戶契約及委託人買賣證券聲明書、同意書、確認書
      ，均未記載被告甲○○之地址，難認該對帳單已合法送達被告甲○○；參諸被
      告甲○○所辯於九十年五月十八日始收受對帳單，且原告於其陳情後之同年月
      十日始行寄出，有其提出之申請函、信封及買賣對帳單寄達詢證函為證，則原
      告所陳均依規定寄予被告甲○○對帳單，並非可採。
  四、按由自己之行為表示以代理權授與他人者，對於第三人應負授權人之責任，必
      須本人有表見之事實，足使第三人信該他人有代理權之情形存在，始足當之。
      我國人民將自己印章交付他人，委託該他人辦理特定事項者，比比皆是，倘持
      有印章之該他人，除受託辦理之特定事項外，其他以本人名義所為之任何法律
      行為，均須由本人負表見代理之授權人責任，未免過苛（最高法院七十年台上
      字第六五七號判例參照）。經查，被告甲○○並未授權被告丙○○買入系爭股
      票業如前述，原告主張被告甲○○應負表見代理之授權人責任，自應就此有利
      之事實負舉證之責。原告徒以被告曾將印章交予被告丙○○，即認被告甲○○
      應就系爭股票之買賣負表見代理之授權人責任，揆諸上揭說明，尚非有據。第
      查，被告丙○○自認系爭股票為其所買已如前述，被告丙○○並出具聲明書表
      示甲○○帳號如有任何損失，皆由其本人負責，有聲明書及連帶保證書在卷可
      稽，則被告丙○○就原告因系爭股票墊款之損失，自應負清償之責。
  五、綜上所述，被告甲○○並未委託被告丙○○買入系爭股票，其辯詞應屬可信，
      原告主張為不足採。從而，原告本於證券買賣契約請求被告甲○○給付四百五
      十四萬五千五百一十九元及自九十年五月八日起至清償日止，按週年利率百分
      之五計算之利息，尚非有據；至原告請求被告丙○○給付相同金額及利息，則
      無不合，應予准許。
  六、又本件事證已臻明確，兩造其餘攻擊防禦方法，於本判決結果不生影響，爰不
      一一論述，併此敘明。
  七、假執行之宣告：原告陳明願供擔保，聲請宣告假執行，經核其勝訴部分，合於
      法律規定，爰酌定相當之擔保金額宣告之；至原告敗訴部分，其假執行之聲請
      即失所附麗，不予准許。
  八、結論：原告之訴為一部有理由，一部無理由，依民事訴訟法第三百八十五條第
      一項前段、第七十九條但書、第三百九十條第二項，判決如主文。
中　　　華　　　民　　　國　　九十一　　年　　　三　　　月　　 二十一　 日
　　　　　　                            民事第四庭法      官  劉又菁
右為正本係照原本作成
如對本判決上訴，須於判決送達後廿日內向本院提出上訴狀
中　　　華　　　民　　　國　　九十一　　年　　　三　　　月　　 二十一　 日
　　　　　　　　　　　　　　　　　　　　　　　　　法院書記官　黃瓊滿
